【裁判字號】    99,交聲,1443
【裁判日期】    990621
【裁判案由】    交管條例聲異
【裁判全文】
臺灣板橋地方法院交通事件裁定        99年度交聲字第1439號
原處分機關  交通部公路總局臺北區監理所
異  議  人
即受處分人  甲○○
上列受處分人因違反道路交通管理處罰條例事件，對於交通部公
路總局臺北區監理所中華民國99年5 月7 日所為之處分（原處分
案號：北監自裁字第裁00-000000000號）、94年9 月16日所為之
處分（原處分案號：北監自裁字第裁40-ZDA018740號）、95年4
月14日所為之處分（原處分案號：北監自裁字第裁40-ZHA040546
號）、95年4 月14日所為之處分（原處分案號：北監自裁字第裁
40-IA0000000號）、95年10月24日所為之處分（原處分案號：北
監自裁字第裁40-BC0000000號）、95年11月30日所為之處分（原
處分案號：北監自裁字第裁40-B00000000號）、96年2 月8 日所
為之處分（原處分案號：北監自裁字第裁40-1B0000000號）、96
年3 月7 日所為之處分（原處分案號：北監自裁字第裁40-ZCA11
4385號）、96年6 月21日所為之處分（原處分案號：北監自裁字
第裁40-1B0000000號）、96年8 月14日所為之處分（原處分案號
：北監自裁字第裁40-1B0000000號）、96年8 月17日所為之處分
（原處分案號：北監自裁字第裁40-1B0000000號）、97年1 月25
日所為之處分（原處分案號：北監自裁字第裁40-BD0000000號）
、97年2 月12日所為之處分（原處分案號：北監自裁字第裁40-Z
DB028139號）、97年2 月12日所為之處分（原處分案號：北監自
裁字第裁40-ZDB023165號）、97年3 月6 日所為之處分（原處分
案號：北監自裁字第裁40-L00000000號）、97年5 月7 日所為之
處分（原處分案號：北監自裁字第裁40-ZHB013401號）、97年5
月7 日所為之處分（原處分案號：北監自裁字第裁40-ZFC020711
號）、97年5 月7 日所為之處分（原處分案號：北監自裁字第裁
40-Z00000000號）、97年5 月7 日所為之處分（原處分案號：北
監自裁字第裁40-U00000000號）、97年5 月7 日所為之處分（原
處分案號：北監自裁字第裁40-L00000000號）、97年8 月8 日所
為之處分（原處分案號：北監自裁字第裁40-NJ0000000號）、97
年9 月16日所為之處分（原處分案號：北監自裁字第裁40-BD000
0000號）、97年10月24日所為之處分（原處分案號：北監自裁字
第裁40-BD0000000號），聲明異議，本院裁定如下：
    主  文
異議駁回。
    理  由
一、異議人聲明異議稱：「因逕行舉發和一些交通裁罰罰單，因
    戶籍舊址有變更和未收到，本人因長時間在高雄上班工作，
    所以罰單未送達戶籍新居，而一直寄往變更前住址，乃因未
    收到而加倍裁罰，而我長期南部工作，可否請求法官可以減
    輕違規金額，違規是事實身為國民應盡義務會繳納，但可否
    便民未收到而加倍裁罰不要加倍，只要公平與正義就行了」
    等語。
二、關於北監自裁字第裁00-000000000 號裁決書部分：
  (一)按領有牌照之汽車，其出廠年份，自用小客車未滿五年者免
    予定期檢驗，五年以上未滿十年者，每年至少檢驗一次，十
    年以上者，每年至少檢驗二次；汽車檢驗應按指定日期將車
    輛駛往公路監理機關檢驗場所或指定地點接受檢驗，道路交
    通安全規則第44條第1 項前段、第36條分別有所明定。次按
    汽車不依限期參加定期檢驗或臨時檢驗者，處汽車所有人新
    臺幣（下同）九百元以上一千八百元以下罰鍰；逾期一個月
    以上者並吊扣其牌照，至檢驗合格後發還，逾期六個月以上
    者，註銷其牌照，道路交通管理處罰條例第17條第1 項定有
    明文。
  (二)本件異議人即受處分人甲○○所有之車牌號碼7820-DU 號自
    用小客車，因不依限期參加定期檢驗，由交通部公路總局臺
    北區監理所以受處分人所有之汽車有違反道路交通管理處罰
    條例第17條第1 項規定之事實製單舉發，經將該舉發通知單
    送達受處分人收受後，受處分人並未於應到案日期（99年2
    月26日）前依規定自動繳納罰鍰，亦未依規定到案聽候裁決
    ，原處分機關乃依道路交通管理處罰條例第17條第1 項之規
    定，於99年5 月7 日裁處受處分人罰鍰一千二百元，並自99
    年5 月7 日（裁決日）起註銷汽車牌照（北監自裁字第裁00
    -000000000號）。
  (三)受處分人於聲明異議狀對其所有之車牌號碼7820-DU 號自用
    小客車，因不依限期參加定期檢驗之違規事實並不否認，甚
    至強調「違規是事實身為國民應盡義務會繳納」等語，而上
    開汽車出廠年月係93年10月，迄98年10月業滿五年，有車號
    查詢汽車車籍列印資料附卷可稽，此部分之違規事實，足可
    認定。再者，本件受處分人自91年6 月20日起其住所地係設
    於臺北縣板橋市○○路○ 段31號5 樓之2 ，有個人基本資料
    查詢結果列印在卷可參。而此部分經交通部公路總局臺北區
    監理所製單舉發後，業將該舉發通知單向上址辦理送達予受
    處分人，因未獲會晤本人，而將文書交與有辨別事理能力之
    同居人丁子晉而為送達，有蓋有「丁子晉」印章之送達證書
    影本一件附卷可憑，要屬無訛。按處理違反道路交通管理事
    件，有關文書送達之程序，依行政程序法之規定，違反道路
    交通管理事件統一裁罰基準及處理細則第5 條已有明定。又
    行政程序法第73條第1 項規定：「於應送達處所不獲會晤應
    受送達人時，得將文書付與有辨別事理能力之同居人、受雇
    人或應送達處所之接收郵件人員」。準此，顯無受處分人所
    稱罰單未合法送達之情事，詎受處分人仍未於應到案日期（
    99年2 月26日）前依規定自動繳納罰鍰，亦未依規定到案聽
    候裁決，且因已逾期六個月以上，從而原處分機關乃依道路
    交通管理處罰條例第17條第1 項之規定，於99年5 月7 日裁
    處受處分人罰鍰一千二百元，並自99年5 月7 日（裁決日）
    起註銷汽車牌照，核無違誤，此部分受處分人之異議為無理
    由，自應將其異議駁回。
三、關於北監自裁字第裁40-ZDA018740號、北監自裁字第裁40-Z
    HA040546號、北監自裁字第裁40-IA0000000號、北監自裁字
    第裁40-BC0000000號、北監自裁字第裁40-B00000000號、北
    監自裁字第裁40-1B0000000號、北監自裁字第裁40-ZCA1143
    85號、北監自裁字第裁40-1B0000000號、北監自裁字第裁40
    -1B0000000號、北監自裁字第裁40-1B0000000號、北監自裁
    字第裁40-BD0000000號、北監自裁字第裁40-ZDB028139號、
    北監自裁字第裁40-ZDB023165號、北監自裁字第裁40-L0000
    0000號、北監自裁字第裁40-ZHB013401號、北監自裁字第裁
    40-ZFC020711號、北監自裁字第裁40-Z00000000號、北監自
    裁字第裁40-U00000000號、北監自裁字第裁40-L00000000號
    、北監自裁字第裁40-NJ0000000號、北監自裁字第裁40-BD0
    000000號、北監自裁字第裁40-BD0000000號等裁決書部分：
  (一)按受處分人不服道路交通管理處罰條例第8 條所定主管機關
    所為之處罰者，得於接到裁決書之翌日起二十日內，向管轄
    地方法院聲明異議，道路交通管理處罰條例第87條第1 項亦
    有明定。又交通法庭認聲明異議不合法律上之程式，且無從
    補正者，應以裁定駁回之，道路交通案件處理辦法第18條亦
    定有明文。次按處理違反道路交通管理事件，有關文書送達
    之程序，依行政程序法之規定，違反道路交通管理事件統一
    裁罰基準及處理細則第5 條已有明定。又行政程序法第73條
    第1 項規定：「於應送達處所不獲會晤應受送達人時，得將
    文書付與有辨別事理能力之同居人、受雇人或應送達處所之
    接收郵件人員」；第74條第1 項、第2 項規定：「送達不能
    依前二條規定（送達之處所、補充送達及留置送達）為之者
    ，得將文書寄存送達地之地方自治或警察機關，並作送達通
    知書兩份，一份黏貼於應受送達人住居所、事務所、營業所
    或其就業處所門首，另一份交由鄰居轉交或置於該送達處所
    信箱或其他適當位置，以為送達。前項情形，由郵政機關為
    送達者，得將文書寄存於送達地之郵政機關。」
  (二)查本件異議人即受處分人甲○○自91年6 月20日起其住所地
    係設於臺北縣板橋市○○路○ 段31號5 樓之2 ，有個人基本
    資料查詢結果列印在卷可參，前已述及。而此部分關於原處
    分機關所為之北監自裁字第裁40-ZDA018740號、北監自裁字
    第裁40-ZHA040546號、北監自裁字第裁40-IA0000000號、北
    監自裁字第裁40-BC0000000號、北監自裁字第裁40-B000000
    00號、北監自裁字第裁40-1B0000000號、北監自裁字第裁40
    -ZCA114385號、北監自裁字第裁40-1B0000000號、北監自裁
    字第裁40-1B0000000號、北監自裁字第裁40-1B0000000號、
    北監自裁字第裁40-BD0000000號、北監自裁字第裁40-ZDB02
    8139號、北監自裁字第裁40-ZDB023165號等13件裁決書，業
    經原處分機關至遲於97年2 月18日，由郵務機關按受處分人
    之住所地「臺北縣板橋市○○路○ 段31號5 樓之2 」辦理送
    達後，因未獲會晤本人亦無受領文書之同居人、受僱人或應
    受送達處所接收郵件人員，已將該送達文書寄存於板橋後埔
    郵局，並作送達通知書兩份，一份黏貼於應受送達人住居所
    門首，另一份置於該送達處所信箱以為送達，有原處分機關
    送達證書影本13件附卷可參；另關於原處分機關所為之北監
    自裁字第裁40-L00000000號、北監自裁字第裁40-ZHB013401
    號、北監自裁字第裁40-ZFC020711號、北監自裁字第裁40-Z
    00000000號、北監自裁字第裁40-U00000000號、北監自裁字
    第裁40-L00000000號、北監自裁字第裁40-NJ0000000號、北
    監自裁字第裁40-BD0000000號、北監自裁字第裁40-BD00000
    00號等9 件裁決書，則經原處分機關至遲於97年10月27日郵
    務機關按受處分人之住所地「臺北縣板橋市○○路○ 段31號
    5 樓之2 」辦理送達予受處分人，因未獲會晤本人，而將文
    書交與有辨別事理能力之同居人丁克任而為送達，有蓋有「
    丁克任」印章之送達證書影本9 件附卷可憑，足認上開各案
    號之裁決書均業已合法送達受處分人無訛。茲異議人遲至99
    年5 月7 日，已收受前述裁決書經過至少一年六月後，始向
    原處分機關提出聲明異議狀，此有蓋有原處分機關自用車裁
    罰課收文章之異議人本件聲明異議狀可憑，則異議人此部分
    之聲明異議皆已逾越法定期間甚久，顯然不合法律上程式，
    且無從補正，核諸前揭規定，自應將異議人此部分之異議均
    駁回。
據上論斷，應依道路交通案件處理辦法第18條、第19條，裁定如
主文。
中    華    民    國    99    年    6     月    21    日
                  交通法庭    法  官  張江澤
以上正本證明與原本無異。
如不服本裁定，應於送達後5日內，向本院提出抗告狀。
                              書記官  梁宜庭
中    華    民    國    99    年    6     月    21    日

司法院資訊處製作；財團法人民間司法改革基金會備份。
